【裁判字號】    99,訴,61
【裁判日期】    990512
【裁判案由】    拆屋還地
【裁判全文】
臺灣嘉義地方法院民事判決  99年度訴字第61號
原      告  戊○○
訴訟代理人  曾錦源律師
被      告  丁○○
訴訟代理人  林李
被      告  甲○○
訴訟代理人  乙○○
被      告  丙○○○
上列當事人間拆屋還地事件，於民國99年4 月28日言詞辯論終結
，本院判決如下：
    主  文
被告丁○○應將坐落嘉義市○路○段四三七之二四七地號土地上
如附圖所示甲部分面積一四‧五平方公尺之建物拆除，將上開甲
部分土地返還原告及其他共有人全體。
被告甲○○應將坐落嘉義市○路○段四三七之二四八地號土地上
如附圖所示乙部分面積一五‧五平方公尺之建物拆除，將上開乙
部分土地返還原告及其他共有人全體。
被告丙○○○應將坐落嘉義市○路○段四三七之二四九地號土地
上如附圖所示丙部分面積四平方公尺之建物拆除，將上開丙部分
土地返還原告及其他共有人全體。
訴訟費用由被告丁○○負擔百分之四十三，由被告甲○○負擔百
分之四十五，由被告丙○○○負擔百分之十二。
本判決得假執行。
    事 實 與 理 由
一、原告主張：坐落嘉義市○路○段437 之247 地號、437 之24
    8 地號、437 之249 地號土地均係原告與訴外人羅江芳卿所
    共有，被告丁○○無權占用437 之247 地號土地上如附圖所
    示甲部分面積14‧5平方公尺土地，並在甲部分土地上搭蓋
    有鋼骨磚造廚房之建物；被告甲○○無權占用437 之248 地
    號土地上如附圖所示乙部分面積15‧5平方公尺土地，並在
    乙部分土地上搭蓋有鋼骨磚造廚房之建物；被告丙○○○無
    權占用437 之249 地號土地上如附圖所示丙部分面積4平方
    公尺土地，並在丙部分土地上搭蓋有鋼骨磚造廚房、涼棚之
    建物，爰依民法第767 條、第821 條規定，提起本訴，並聲
    明如主文第1、2、3 項所示。
二、被告三人均抗辯以：不知占用到原告與訴外人羅江芳卿所共
    有之系爭3 筆土地上如附圖所示甲部分、乙部分、丙部分土
    地等語。
三、爭點事項
  (一)不爭執事項：
    1.坐落嘉義市○路○段437 之247 地號、437 之24 8地號、
      437 之249 地號土地均係原告與訴外人羅江芳卿所共有。
    2.被告丁○○占用437 之247 地號土地上如附圖所示甲部分
      面積14‧5 平方公尺土地，並在甲部分土地上搭蓋有鋼骨
      磚造廚房之建物；被告甲○○占用437 之248 地號土地上
      如附圖所示乙部分面積15‧5 平方公尺土地，並在乙部分
      土地上搭蓋有鋼骨磚造廚房之建物；被告丙○○○占用
      437 之249 地號土地上如附圖所示丙部分面積4 平方公尺
      土地，並在丙部分土地上搭蓋有鋼骨磚造廚房、涼棚之建
      物。
  (二)爭執事項：
    被告三人占用原告與訴外人羅江芳卿所共有之系爭3 筆土地
    上如附圖所示甲部分、乙部分、丙部分土地是否有權占有。
四、本院之判斷：
  (一)坐落嘉義市○路○段437 之247 地號、437 之24 8地號、
    437 之249 地號土地均係原告與訴外人羅江芳卿所共有，被
    告丁○○占用437 之247 地號土地上如附圖所示甲部分面積
    14‧5 平方公尺土地，並在甲部分土地上搭蓋有鋼骨磚造廚
    房之建物；被告甲○○占用437 之248 地號土地上如附圖所
    示乙部分面積15‧5 平方公尺土地，並在乙部分土地上搭蓋
    有鋼骨磚造廚房之建物；被告丙○○○占用437 之249 地號
    土地上如附圖所示丙部分面積4 平方公尺土地，並在丙部分
    土地上搭蓋有鋼骨磚造廚房、涼棚之建物之事實，有土地登
    記謄本3 份為證，並經本院勘驗現場查明屬實，製有勘驗筆
    錄、現場略圖及囑託嘉義市地政事務所測製複丈成果圖（即
    本判決之附圖）可稽，且為被告所不爭執，堪信真實。
  (二)按所有人對於無權占有或侵奪其所有物者，得請求返還之。
    對於妨害其所有權者，得請求除去之。有妨害其所有權之虞
    者，得請求防止之。各共有人對於第三人，得就共有物之全
    部為本於所有權之請求。但回復共有物之請求，僅得為共有
    人全體之利益為之。民法第767條第1項、第821條分別定有
    明文。再者，以無權占有為原因，請求返還土地者，占有人
    對土地所有權存在之事實無爭執，而僅以非無權占有為抗辯
    者，土地所有權人對其土地被無權占有之事實無舉證責任，
    占有人自應就其取得占有係有正當權源之事實證明之（最高
    法院85年度台上字第11 20 號判決要旨參照）。經查，被告
    丁○○占用437 之247 地號土地上如附圖所示甲部分面積14
    ‧5 平方公尺土地，並在甲部分土地上搭蓋有建物；被告甲○○占用437 之248 地號土地上如附圖所示乙部分面積15‧
    5 平方公尺土地，並在乙部分土地上搭蓋有建物；被告丙○○○占用437 之249 地號土地上如附圖所示丙部分面積4 平
    方公尺土地，並在丙部分土地上搭蓋有建物，然被告三人均
    不能舉證證明渠等有何正當權源。從而，原告本於共有人之
    物上請求權之法律關係，訴請被告三人分別除去上開地上物
    ，並將所占用之土地交還原告及各筆土地其餘共有人全體，
    洵屬正當，應予准許。
五、本件係原告勝訴判決，因437 之247 地號、437 之24 8地號
    、437 之249 地號土地公告現值為每平方公尺新台幣（下同
    ）13,600元，有土地登記謄本在卷可稽，則本件所命被告三
    人給付之價額合計為462,400 元【計算式：（14‧5 ＋15‧
    5 ＋4 ）×13,600＝462,400 】，並未逾50萬元，依民事訴
    訟法第389 條第1 項第5 款之規定，本院自應依職權宣告假
    執行。
六、據上論結，本件原告之訴為有理由，依民事訴訟法第78 條
    、第85條第1 項但書、第389 條第1 項第5 款，判決如主文
    。
中    華    民    國    99    年    5     月    12    日
                  民事第三庭法  官  黃茂宏
以上正本係照原本作成，
如對本判決上訴須於判決送達後20日內向本院提出上訴狀，除依
對造人數提出繕本外，並須依上訴利益繳交第二審裁判費。
中    華    民    國    99    年    5     月    12    日
                            書記官  李彩娥

司法院資訊處製作；財團法人民間司法改革基金會備份。
